臺灣高等法院臺中分院刑事判決　　　　　　　　九十一年度上訴字第一三六三號
　　上　 訴 人　　臺灣苗栗地方法院檢察署檢察官
　　上　訴　人
　　即　被　告　　乙○○
　　指定辯護人　　　本院公設辯護人　甲○○
右上訴人因被告乙○○違反槍砲彈藥刀械管制條例等案件，不服臺灣苗栗地方法院九
十一年度訴字第六六號中華民國九十一年七月五日第一審判決（起訴案號：臺灣苗栗
地方法院檢察署九十年度偵字第二八一六號），提起上訴，本院判決如左：
    主      文
原判決撤銷。
乙○○未經許可，持有手槍，累犯，處有期徒刑陸年陸月，併科罰金新台幣拾萬元
，罰金如易服勞役，以罰金總額與陸個月之日數比例折算，扣案之義大利貝瑞塔廠製
捌肆型制式口徑零點捌吋半自動手槍（槍枝管制編號0000000000號）壹枝（含彈匣
壹個）、子彈壹顆均沒收；又因過失致人於死，累犯，處有期徒刑捌月。應執行有期
徒刑柒年，併科罰金新台幣拾萬元，罰金如易服勞役，以罰金總額與陸個月之日數
比例折算，扣案之義大利貝瑞塔廠製捌肆型制式口徑零點捌吋半自動手槍（槍枝管
制編號0000000000號）壹枝（含彈匣壹個）、子彈壹顆均沒收。
    事      實
一、乙○○於民國八十八年間，曾因過失傷害案件，經本院判處有期徒刑六月確定，
    於八十九年九月二十七日易科罰金執行完畢。仍不知悔改，於九十年六月二日晚
    上某時，在苗栗縣苑裡鎮社苓里友人蘇阿輝住處前，取得具有殺傷力之義大利貝
    瑞塔廠製八四型口徑０．三八吋制式半自動手槍壹枝及口徑０．三八吋制式子彈
    五顆，之後即未經許可持有上開槍、彈，同月四日凌晨零時許，乙○○酒後攜帶
    前開槍、彈前往友人郭明洲位於苗栗縣苑裡鎮社苓里社苓九十一號住處，其間，
    乙○○與丁○○、郭明洲、鍾嘉能、鄭昭文、林正晟等人圍坐於客廳茶几處飲茶
    聊天時，乙○○自腰際取出上開手槍把玩，乙○○本應注意並能注意手槍本質上
    具有危險性，把玩時可能觸動板機擊發傷人，竟疏未注意，在開保險之狀態下把
    玩手槍，並不慎觸動板機而擊發，子彈因而射進丁○○右中腹部，肩向下三五．
    五公分，胸骨上端向下二三．五公分，中線向右一公分處，彈頭穿通腹壁進入腹
    膜腔，貫穿肝臟左葉下方，傷口一．八×０．七公分，貫穿胃幽門部（前壁縫合
    傷口二．八公分，後壁穿孔一．三×０．九公分），貫穿腸繫膜至後腹腔，橫斷
    並貫穿下腔靜脈，鑲嵌於第一腰椎椎體右側，造成丁○○腹內大量出血，送醫後
    不治死亡。乙○○於將丁○○送醫途中及送醫後，在本件犯罪未被有偵查犯罪權
    限之機關及公務員發覺前，分別於同日凌晨二時五十六分及三時正，以自己所持
    用之0000000000號行動電話，撥打臺中縣警察局大甲分局刑事小隊長
    洪廷國所持用之0000000000號行動電話，向洪廷國坦承上述犯行。嗣
    復於翌（五）日十八時三十分許，在臺中市自動繳出前開手槍與子彈四顆（其中
    三顆已於送驗時因試射而耗失），並接受大甲分局員警之調查。
二、案經臺中縣警察局大甲分局報請臺灣苗栗地方法院檢察署檢察官偵查起訴。
    理  由
一、訊之上訴人即被告（下稱被告）乙○○對於在前記時間、地點取得手槍、子彈，
    並於九十年六月四日凌晨零時許，在郭明洲住處把玩手槍時觸動板機擊發子彈，
    而射中丁○○，致丁○○送醫不治死亡之事實坦白承認，惟稱：扣案之手槍、子
    彈係丁○○於九十年六月二日交付給被告，可能是要賣給被告的云云。
二、經查：
  (一)被告於前記時間地點，於把玩扣案之手槍時，擊發子彈，而射中丁○○之事實，
    已分別經在場之證人郭明洲、鍾嘉能、鄭昭文、林正晟、藍淑玲於警訊、及檢察
    官訊問時證述屬實，並有被告自動繳出之手槍一枝、子彈四顆扣案可資佐證（其
    中部分子彈三顆已鑑定耗失）。扣案之手槍來復線紋痕，與取自丁○○體內之彈
    頭特徵吻合，並有內政部警政署刑事警察局鑑驗通知書在卷可證（偵查卷第七十
    八頁）；丁○○遭子彈射進右中腹部，肩向下三五．五公分，胸骨上端向下二三
    ．五公分，中線向右一公分處，彈頭穿通腹壁進入腹膜腔，貫穿肝臟左葉下方，
    傷口一．八×０．七公分，貫穿胃幽門部（前壁縫合傷口二．八公分，後壁穿孔
    一．三×０．九公分），貫穿腸繫膜至後腹腔，橫斷並貫穿下腔靜脈，鑲嵌於第
    一腰椎椎體右側，造成腹內大量出血，送醫後不治死亡，復經臺灣苗栗地方法院
    檢察署檢察官督同法醫師、法醫檢驗員相驗屬實，製有勘驗筆錄、法醫驗斷書，
    並有法務部法醫研究所醫鑑字第六九五號鑑定書附卷可證（均詳相驗卷）。按槍
    枝、子彈殺傷力強大，持之把玩有導致擊發傷人身體或致人於死之虞，此為一般
    社會常識，被告應注意而未注意，貿然於友人聚會場合取出槍枝把玩，致觸動板
    機擊發子彈而射中丁○○，造成丁○○腹內大量出血，送醫不治死亡，被告顯有
    過失，且其過失行為與丁○○之死亡結果間，並有相當因果關係。
  (二)扣案之手槍、子彈經內政部警政署刑事警察局鑑驗結果，該手槍（槍枝管制編號
    0000000000號），認係義大利BERETTA廠製84型制式口徑0.380吋之制式半自動手
    槍，經電解腐蝕法重現結果，研判槍號為E8X398Y（X代表打印過深無法重現）槍
    管內具六條右旋來復線，機械性能良好，具殺傷力；子彈四顆，認均係制式口徑
    0.380吋子彈（彈底標記三顆為" AP 380 AUTO"；一顆為" WIN 380 AUTO" ），
    認均具殺傷力，亦有該局九十年六月十九日刑鑑字第八一九四四號鑑驗通知書乙
    紙（偵查卷第七十九頁）在卷可證。
  (三)被告固堅稱扣案槍、彈均係丁○○所交付，但本件非僅被害人丁○○之父戊○○
    、證人蘇阿輝於原審均稱：未曾見過或聽聞過丁○○持有槍械等語（原審卷第四
    十七頁、第一百十六頁），關於丁○○交付槍枝子彈之情形，被告於警訊時供稱
    ：「之前丁○○來我店裡喝酒，叫我星期六過去找他有好東西給我，但我不知道
    是那一回事，於是我於星期六（六月二日）就過去阿春他一位蘇姓朋友家裡，因
    之前他叫我到達時在外面叫一聲他就會出來就將槍枝交給我」、「他大概有意思
    要將槍彈賣給我，但是沒有說，只叫我拿著先走，當時他用布及水果盒包裹住所
    以我沒有察覺」等語（偵查卷第十頁背面），偵訊時則稱：「：：：丁○○交給
    我一盒用塑膠袋盛裝之物，我問他是何物，他叫我先拿，明天再找他。返家後才
    知道內是槍彈」（偵查卷第二十九頁背面），就丁○○交付槍彈之包裝所述不一
    ，已難認為真實，再者，如被告所辯帶槍到郭明洲住處係要還槍為真，自應將槍
    、彈連同包裝一併返還，自無自行取出插在腰際，於見到丁○○後，復持槍把玩
    之理，況且丁○○於本件槍擊案中死亡，無從查證，所辯槍、彈係由丁○○交付
    一節，尚難採信。
  (三)綜合前述，本件事證明確，被告犯行堪以認定。
三、被告於九十年六月二日晚上間，在蘇阿輝住處前同時取得有殺傷力之前記手槍一
    枝、子彈五顆，所為係槍砲彈藥刀械管制條例第七條第四項之未經許可持有手槍
    罪，及同條例第十二條第四項之未經許可持有子彈罪。被告以一行為同時持有手
    槍及子彈，為想像競合犯，應從一重之未經許可持有手槍罪處斷。又被告於酒後
    把玩手槍觸動板機擊發子彈，造成丁○○右中腹部中彈，腹內大量出血死亡，所
    為係犯刑法第二百七十六條第一項之過失致死罪。被告所犯未經許可持有手槍罪
    與過失致人於死二罪，犯意各別，行為互殊，應予分論併罰。被告前於八十八年
    間，曾因過失傷害案件，經本院判處有期徒刑六月確定，八十九年九月二十七日
    易科罰金執行完畢，此有臺灣高等法院被告全國前案紀錄表在卷可證，被告五年
    之內再犯有期徒刑以上之本件二罪，為累犯，均應依法加重其刑。被告於九十年
    六月四日凌晨二時五十六分及三時正，向大甲分局刑事小隊長洪廷國坦承犯行，
    自動接受調查報繳上開槍、彈等各節，已據證人洪廷國於原審法院審理時證述甚
    詳（原審卷第九十八頁），而在此之前，有偵查犯罪權限之公務員尚未有確切之
    根據，對被告得有合理之可疑，此業據證人即警員李瑞昌、李炳賢、丙○○證述
    屬實（詳原審卷第七十八、七十九頁、本院卷第三十二頁），被告之行為合於自
    首之要件，被告既自動接受調查並報繳前揭槍、彈，所犯未經許可持有手槍罪部
    分，應依槍砲彈藥刀械管制條例第十八條第一項前段之規定減輕其刑，過失致死
    罪部分，亦應依刑法第六十二條前段之規定減輕其刑，並先加後減之。
四、原審對被告論罪科刑，雖非無見，惟：(一)被告過失致人於死部分，被告亦已於電
    話中告知證人洪廷國，此部分亦應依自首之規定減輕其刑，原審疏未依法減輕，
    係屬疏漏。(二)被告擁槍自重，持有殺傷力強大之制式槍、彈，並在多名朋友聚會
    場合把玩槍枝，顯見被告持有槍、彈又公開示人，犯行已達肆無忌憚之程度，情
    節重大，原審就被告未經許可持有手槍部分，量處有期徒刑六年，亦難衡平被告
    犯罪所生之危害。被告未經許可持有手槍部分，公訴人上訴指摘原判決失當，為
    有理由；至於被告過失致人於死部分，公訴人及被告上訴指摘原判決未洽，雖均
    無理由，惟原判決既有如上所述之可議之處，自應由本院將原判決全部撤銷改判
    。爰審酌被告前有違反槍砲彈藥刀械管制條例之犯罪紀錄，而仍持有本件殺傷力
    強大之制式槍枝、子彈，危害社會治安之程度非輕、被告之智識程度、犯罪動機
    ，及犯罪後坦承犯行，但尚未與被害人家屬達成和解、賠償損害等一切情狀，分
    別量處主文所示之刑，並定應執行之刑，罰金部分並諭知易服勞役之折算標準。
    扣案之手槍一枝（含彈匣一個）、子彈一顆，均係違禁物，依刑法第三十八條第
    一項第一款之規定宣告沒收。至另扣案之子彈三顆，於送鑑時因經試射，已失其
    子彈之結構及性能，堪認業已耗失，已非違禁物，自無庸再予宣告沒收。又被告
    持有本件槍枝、子彈時有效之原槍砲彈藥刀械管制條例第十九條第一項：「犯第
    七條、第八條、第十條、第十一條、第十二條第一項至第三項、第十三條第一項
    至第三項之罪，經判處有期徒刑者，應於刑之執行完畢或赦免後，令入勞動場所
    ，強制工作，其期間為三年」之規定，業於九十年十一月十四日經公布刪除，並
    自同年月十六日生效，依刑法第二條第二項之規定，自無從援引上述已廢止之規
    定諭知強制工作之保安處分，附此敘明。
五、據上論結，應依刑事訴訟法第三百六十九條第一項前段、第三百六十四條、第二
    百九十九條第一項前段、槍砲彈藥刀械管制條例第七條第四項、第十二條第四項
    、刑法第十一條前段、第五十五條、第四十七條、槍砲彈藥刀械管制條例第十八
    條第一項、刑法第四十二條第三項、第三十八條第一項第一款、第二條第二項、
    第二百七十六條第一項、第六十二條前段、第五十一條第五款，罰金罰鍰提高標
    準條例第一條前段、第二條，判決如主文。
本案經檢察官己○○到庭執行職務。
中      華      民      國      九十一  年      十一    月      十九    日
                                臺灣高等法院臺中分院刑事第十庭
                                      審判長法  官  林  照  明
                                            法  官  蔡  名  曜
                                            法  官  王      銘
右正本證明與原本無異。
違反槍砲彈藥刀械管制條例部分得上訴。
餘不得上訴。
如不服本判決應於收受送達後十日內向本院提出上訴書狀，其未敘述上訴之理由者並
得於提起上訴後十日內向本院補提理由書（均須按他造當事人之人數附繕本）。
                                            書記官  陳  妙  瑋
中      華      民      國      九十一  年      十一    月      二十二  日
                                                                        Ａ
